臺灣臺北地方法院民事判決
111年度訴字第2200號
原      告  劉展嘉  

            陳佳琪  
共      同
訴訟代理人  林玠民律師
被      告  王靜芬  
訴訟代理人  陳懿璿律師
複 代理 人  吳家輝律師
上列當事人間請求給付違約金事件，本院於民國111年9月6日言
詞辯論終結，判決如下：
    主  文
原告之訴及假執行之聲請均駁回。
訴訟費用由原告負擔。　
    事實及理由
壹、程序部分：
    按當事人得以合意定第一審管轄法院，但以關於由一定法律
    關係而生之訴訟為限，前項合意，應以文書證之，民事訴訟
    法第24條定有明文。本件依兩造間不動產買賣契約書（下稱
    系爭契約）第13條第6項約定，兩造合意以買賣房地所在地
    法院為管轄法院，而買賣房地為門牌號碼台北市○○區○○街00
    0巷00號3樓房屋（下稱系爭房屋）暨所坐落基地，位於本院
    管轄區域內，故原告向本院提起本件訴訟，核與首揭規定，
    尚無不合，本院就本件訴訟自有管轄權，合先敘明。
貳、實體部分：　　
一、原告主張：
　㈠原告2人為系爭房屋及所坐落土地之所有權人，兩造於民國11
    0年9月29日簽訂系爭契約，買賣系爭房屋，約定買賣總價為
    新台幣（下同）1,906萬元，標的物現況說明書已詳載房屋
    有傾斜情形，原告並提出蘇國樑土木技師事務所105年5月11
    日出具之現況勘查評估報告書交被告收受及附於契約後，被
    告亦已對房屋現況詳為檢視，且同意不用再做測量及檢測，
    雙方於增補契約約定：「本買賣標的外觀經肉眼觀察疑似有
    傾斜情事，永慶房屋於簽約前已詳盡告知甲方（即被告）相
    關權利義務且提供鑑定手冊及建物傾斜之法院乙則判決供甲
    方判斷，並建議應於用印前完成檢測，甲方確已知悉相關風
    險且了解自身權益，甲方表達仍願承購並同意不須檢測，日
    後若有屋況傾斜情事，甲方願概括承受自行承擔風險，且同
    意完全免除乙方（即原告）前述部分之民法瑕疵擔保責任，
    甲方不得再就屋況傾斜理由，向乙方及永慶房屋為任何請求
    」，足見被告已知系爭房屋有傾斜之情形但安全無虞，原告
    無任何欺瞞。
　㈡詎被告依約在簽約時匯付10萬元、110年9月30日匯付180萬元
    、9,400元，共計1,909,400元至履約保證專戶後，竟以房屋
    傾斜、未受充分資訊揭露等藉口，拒不辦理後續繳款及貸款
    等程序，依系爭契約第12條約定，其中一方如未按契約條款
    規定履行，即為違約，經他方催告通知後仍不履行時，他方
    得逕行解除契約。如被告毁約不買或有其他違約情事時，原
    告於解除契約後得沒收被告已給付之全部款項。原告於110
    年11月17日發函催告被告依約履行，被告並未履行，原告依
    系爭契約第12條約定，於110年11月26日致函被告解除系爭
    契約，被告應給付相當於已給付款項1,909,400元之違約金
    予原告，爰依民法第250條第1項、系爭契約第12條，訴請被
    告給付1,909,400元及其利息等語。
　㈢並聲明：⒈被告應給付原告1,909,400元，及自起訴狀繕本送
    達翌日起至清償日止，按週年利率5%計算之利息。⒉願供擔
    保，請准宣告假執行。
二、被告答辯略以：
  ㈠被告於110年9月28日經永慶房屋仲介帶看系爭房屋，於翌日
    下午至永慶房屋內湖店，與所有權人之一原告劉展嘉議價後
    ，隨即簽訂系爭契約及增補契約。惟永慶房屋仲介並未於簽
    約前提供任何資料或契約供被告審閱，被告亦無充裕時間對
    契約及附件進行審閱，仲介僅提供房屋之氣離子檢測報告，
    及針對建築物裂縫之現況勘查評估報告書，原告2人只告知
    房屋經肉眼觀察疑似有傾斜情事，然保證不會有危險疑慮，
    被告不疑有他，於同年9月30日將210萬元匯入履約保證專戶
    。
  ㈡被告於110年10月1日經他人告知原告之前手即訴外人曹蘋心
    在持有系爭房屋期間已與出賣人就房屋傾斜有爭訟（案號：
    本院105年度訴字第2525號），被告透過網路搜尋判決，始
    知曹蘋心於105年出售房地時委託信義房屋建築師進行傾斜
    測量及結構勘驗評估並提出初勘表，傾斜率為1/80，上開判
    決更認定房屋最大傾斜率達1/92，超出台北市政府工務局審
    定之台北市建築物工程施工損害鄰房鑑定手冊規定之1/200
    ，非原告或代理原告之仲介所稱肉眼觀察疑似傾斜之輕微程
    度，可見原告劉展嘉向前手曹蘋心買受系爭房屋時，已由信
    義房屋出具房屋傾斜初勘表知悉該屋不僅係肉眼觀察疑似有
    傾斜情事，而係傾斜程度已超過政府法令標準，且原告後續
    居住該屋期間非短應有認識，而房屋有上述傾斜情事，自有
    結構安全之疑慮，此依通常交易觀念，屬房屋交易之重要資
    訊，更會影響承買意願，原告刻意隱匿重大交易資訊，藉增
    補契約之方式為不實表示，致被告受其詐欺，對物之性質發
    生錯誤認知，且交易上重大之情形，而為買受系爭房屋之意
    思表示，被告已於110年10月18日依民法第92條規定，以信
    函向原告撤銷系爭契約之意思表示，經原告於同年10月22日
    收受，兩造間就系爭房屋之買賣契約關係已不存在，原告嗣
    後無可能針對同一契約關係，再合法行使解除權。
  ㈢退步言之，縱認被告依民法第92條規定撤銷系爭契約非合法
    ，原告既自承不知系爭房屋具體傾斜率，於買賣磋商之際無
    從揭露，是交易雙方均不知系爭房屋有上開傾斜程度之重大
    交易資訊，被告爰依民法第88條規定，以民事答辯狀繕本之
    送達為撤銷意思表示之通知，兩造間買賣關係已不存在。綜
    上，被告係因不可歸責之事由，而於締約後拒絕承買，無系
    爭契約第12條所定違約責任，原告之請求並無理由。又縱認
    被告應負違約責任，然考量系爭房屋傾斜超出標準之客觀事
    實，原告請求之違約金顯然過高，爰依民法第252條，請求
    法院酌減違約金數額等語。並聲明：原告之訴及假執行之聲
    請均駁回。如受不利之判決，願供擔保請准宣告免為假執行
    。　　
三、經查，原告2人為系爭房屋之所有權人，被告於110年9月29
    日與原告簽訂系爭契約及增補契約，向原告買受系爭房屋及
    所坐落土地，約定買賣總價為1,906萬元；原告於催告被告
    給付買賣價金後，於110年11月26日以存證信函向被告為解
    除契約之意思表示；被告於110年10月18日依民法第92條規
    定，以律師函向原告為撤銷系爭契約之意思表示等情，有系
    爭契約、增補契約、存證信函、律師函在卷可參（見卷第13
    -25頁、第153頁、第33-35頁、第161-164頁），並為兩造所
    不爭執，堪信為真。
四、本件之爭點為：原告依系爭契約第12條、民法第250條第1項
    規定，請求被告給付違約金有無理由？被告抗辯被告於110
    年10月18日依民法第92條規定表示因受原告詐欺撤銷買受系
    爭房屋之意思表示，有無理由？被告備位抗辯依民法第88條
    規定，以民事答辯狀繕本之送達為撤銷意思表示之通知，有
    無理由？茲分別論述如下：
　㈠原告主張被告違約未給付買賣價款，經原告催告後仍不履行
    ，原告於110年11月26日為解除契約之意思表示，被告則抗
    辯被告因原告詐欺而為買受系爭房屋之意思表示，於110年1
    0月18日為撤銷意思表示。則原告請求有無理由，繫於被告1
    10年10月18日所為撤銷被詐欺意思表示是否成立而定。
　㈡經查：
　　⒈按因被詐欺或被脅迫而為意思表示者，表意人得撤銷其意
      思表示，民法第92條第1項前段定有明文。被告抗辯原告
      知悉系爭房屋有傾斜率達1/80，竟故意不告知被告，詐欺
      被告而為買受之意思表示等語。查原告2人於105年4月30
      日向前手曹蘋心購買系爭房屋，有建物登記第二類謄本在
      卷可憑（見卷第118-120頁），原告提出交付被告之蘇國
      樑土木技師事務所出具之台北市○○區○○街000巷00號3樓現
      況勘查評估報告書，係105年5月11日作成，由訴外人永慶
      房屋於105年1月10日申請該事務所評估系爭房屋裂縫情形
      ，有該現況勘查評估報告書在卷可查。則原告於買受系爭
      房屋之後，委請永慶房屋囑託土木技師調查系爭房屋裂縫
      情形，並未就傾斜率為鑑定，其於洽商系爭契約時雖勾選
      系爭房屋有傾斜，但並未提出任何有關房屋傾斜之資料予
      被告。
　　⒉然原告於105年4月30日向前手曹蘋心購買系爭房屋時，已
      知系爭房屋傾斜情形，且與曹蘋心就系爭房屋之價格磋商
      以低於附近行情之每坪479,000元出售，總價為1,528萬元
      ，又曹蘋心於105年出售系爭房屋時，委託信義房屋仲介
      出售，因而進行房屋傾斜初勘，並於105年2月2日由俞聖
      衡建築師事務所提出建築物結構初勘表，因而得知系爭房
      屋有傾斜現象等情，業據本院調取105年度訴字第2525號
      卷宗全卷，有原告與曹蘋心間不動產買賣契約書、俞聖衡
      建築師事務所105年2月2日建築物結構調查初勘表、信義
      房屋行情資訊、台北市建築師公會鑑定辦告書附於該案卷
      宗經本院查明無訛，並有該案判決在卷可查（見卷第155-
      160頁），足見原告知悉系爭房屋傾斜情形已影響該屋之
      市場價值。又傾斜率1/100至1/40雖無立即性危害，然有
      長期結構安全疑慮，傾斜率1/200至1/100為有傾斜但尚無
      傾斜引起之結構安全疑慮，此為法院所知之事實，而系爭
      房屋傾斜率達1/92，已有長期結構安全疑慮。衡情原告既
      就房屋傾斜一情與其前手曹蘋心議價而取得較低之交易價
      格，足認原告知悉系爭房屋傾斜影響系爭房屋之交易價值
      ，然原告未告知其前手已就系爭房屋傾斜一事委由信義房
      屋申請俞聖衡建築師事務所測量傾斜度，其與被告交易時
      僅稱系爭房屋有傾斜但不影響安全等語，自屬以不作為方
      式詐欺，致被告為買受系爭房屋之意思表示。原告雖抗辯
      其向前手購入時，前手保證系爭房屋雖有現場目視即知之
      傾斜情形，然結構無傷且安全無虞，並提出蘇國樑土木技
      師事務所105年5月11日出具之現況勘查評估報告書，原告
      購入時及持有期間並未實際測量傾斜度云云，然蘇國樑土
      木技師事務所105年5月11日現況勘查評估報告書係由永慶
      房屋申請現況勘查，而非前手曹蘋心所委託仲介之信義房
      屋，有該報告書在卷可憑（見卷第132頁），可見蘇國樑
      土木技師事務所105年5月11日現況勘查評估報告書係於原
      告買入系爭房屋後由永慶房屋所申請，非其前手提出以取
      信原告。且蘇國樑土木技師事務所出具之現況勘查評估報
      告書並非就系爭房屋傾斜度為測量，原告於甫買受系爭房
      屋後未測量系爭房屋傾斜度，反而委請土木技師事務所勘
      查標的物裂縫情形，有該評估報告書在卷可查（見卷第13
      0-140頁），足認原告於買受之際已知悉系爭房屋傾斜率
      始未再測量傾斜率。再原告出售系爭房屋予被告時所附之
      標的物現況說明書上未勾選系爭房屋有顯見間隙裂痕，而
      勾選「傾斜」，然對於傾斜一事並未為任何說明，僅以手
      寫「有傾斜」3字，有該標的物現況說明書在卷可參（見
      卷第114頁），則被告於資訊不透明情況下，誤信系爭房
      屋傾斜程度不嚴重，不影響系爭房屋結構安全，而簽署系
      爭契約之增補契約，該第1條約定：「本買賣標的外觀經
      肉眼觀察疑似有傾斜情事，永慶房屋於簽約前已詳盡告知
      甲方相關權利義務且提供鑑定手冊及建物傾斜之法院乙則
      判決供甲方判斷，並建議應於用印前完成檢測，甲方確已
      知悉相關風險且了解自身權益，甲方表達仍願承購並同意
      不須檢測，日後若有屋況傾斜情事，甲方願概括承受自行
      承擔風險，且同意完全免除乙方前述部分之民法瑕疵擔保
      責任，甲方不得再就屋況傾斜理由，向乙方及永慶房屋為
      任何請求」等語，並不因此免除原告之說明現況義務。
　　⒊從而，被告於110年10月18日委由律師發函表示撤銷因被詐
      欺所為買受之意思表示，有律師函在卷可佐（見卷第161-
      頁），為有理由。系爭契約買受之意思表示既經被告撤銷
      ，原告主張原告業已催告被告履行契約，被告經催告仍未
      履約，原告於110年11月26日發函解除系爭契約等情，即
      無可採。因此原告依系爭契約、民法第250條第1項規定，
      請求被告給付違約金1,909,400元，為無理由。
五、從而，原告依民法第250條第1項、系爭契約第12條，請求被
    告給付原告1,909,400元，及自起訴狀繕本送達翌日起至清
    償日止，按週年利率5%計算之利息，為無理由，應予駁回。
    原告之訴既經駁回，其假執行之聲請失其依據，應併予駁回
    。
六、本件事證已臻明確，兩造其餘主張陳述及所提之證據，經本
    院斟酌後，認與判決結果不生影響，均毋庸再予論述，附此
    敘明。
七、訴訟費用負擔之依據：民事訴訟法第78條、第85條第1項。
中　　華　　民　　國　　111 　年　　10　　月　　14　　日
                  民事第七庭    法　官　林欣苑
以上正本係照原本作成。
如對本判決上訴，須於判決送達後20日內向本院提出上訴狀。如
委任律師提起上訴者，應一併繳納上訴審裁判費。
中　　華　　民　　國　　111 　年　　10　　月　　14　　日
                                書記官  范煥堂